【裁判字號】    92,易,576
【裁判日期】    920415
【裁判案由】    傷害
【裁判全文】
臺灣高雄地方法院刑事判決                          九十二年度易字第五七六號
    公  訴  人  臺灣高雄地方法院檢察署檢察官
    被      告  甲○○
    被      告  丙○○
右列被告等因傷害案件，經檢察官提起公訴（九十二年度偵字第一八八八號），本院
判決如左︰
    主  文
甲○○、丙○○傷害人之身體，各處有期徒刑肆月，如易科罰金各以參佰元（即新臺
幣玖佰元）折算壹日。扣案之六孔轉輪信號槍壹支（內有未擊發之信號彈壹枚）、手
把壹支、信號彈壹枚、擊發後底火肆枚及鋁棒壹支均沒收。
    事  實
一、甲○○與乙○○係認識十一年之「好朋友」，因乙○○於認識丙○○四個月後，
    即與丙○○訂婚，並不再理會甲○○，而甲○○亦難以割捨這段感情，三方遂產
    生感情糾紛。甲○○遂於民國九十二年一月十二日上午五時五十分左右，攜帶六
    孔轉輪式信號槍一支，信號彈五發，至丙○○位於高雄市○○區○○路四十二號
    住處附近之停車場，於發現丙○○駕車出現後，即以上開信號槍對其車子之擋風
    玻璃射擊二發，隨後丙○○即持鋁棒下車，甲○○見狀，又對丙○○之左眼及左
    胸射擊二發信號彈，致丙○○受有左眼球結膜下出血、左眼球下槍擊傷二乘二公
    分破皮，左前胸槍擊傷二乘二公分破皮及周邊泛紅等傷害，丙○○受傷後，甲○○又欲再對丙○○射擊信號彈，丙○○見狀即持上開鋁棒反擊，然於將甲○○之
    信號槍擊落並將甲○○逼至牆邊呈蹲姿、以雙手護頭姿勢，客觀上已對丙○○無
    任何威脅時，仍持上開鋁棒攻擊甲○○，致甲○○受有前額打傷、瘀腫五乘五公
    分、左手第三指裂傷縫合三針，兩手臂挫傷、瘀青、浮腫，左第二近位指骨骨折
    ，左第三近位及中位指骨骨折，右第五掌骨骨折，左第五掌骨骨折，四肢多處瘀
    青，左腰背部挫傷十二乘十一公分瘀清等傷害。嗣因甲○○與丙○○至高雄市政
    府警察局苓雅分局成功派出所對對方提出傷害告訴，始為警方知悉上情，並扣押
    六孔轉輪信號槍（內有一發未擊發之信號彈）、手把一個、信號彈一顆、擊發後
    底火四顆與鋁棒一根等物。
二、案經甲○○、丙○○訴由高雄市政府警察局苓雅分局報請臺灣高雄地方法院檢察
    署檢察官偵查起訴。
    理  由
一、訊據被告丙○○對於右揭事實坦承不諱，被告甲○○對於開槍打傷丙○○之事實
    雖亦自白屬實，惟辯稱：如果丙○○不追我，我就不會用信號彈打他，我是自衛
    云云。經查：
  (一)被告甲○○、丙○○對對方所造成之傷害，有甲○○、丙○○之診斷證明書各一
    件附卷可參，依前開診斷證明書所載，丙○○受有左眼球結膜下出血、左眼球下
    槍擊傷二乘二公分破皮，左前胸槍擊傷二乘二公分破皮及周邊泛紅等傷害，甲○○受有前額打傷、瘀腫五乘五公分、左手第三指裂傷縫合三針，兩手臂挫傷、瘀
    清、浮腫，左第二近位指骨骨折，左第三近位及中位指骨骨折，右第五掌骨骨折
    ，左第五掌骨骨折，四肢多處瘀青，左腰背部挫傷十二乘十一公分瘀青等傷害，
    核與前揭事實相符。
  (二)復有六孔轉輪信號槍（內有一發未擊發之信號彈）、手把一個、信號彈一顆、擊
    發後底火四顆與鋁棒一根等物扣案可證，亦核與前揭事實相符。
  (三)又按正當防衛必須對於現在不法之侵害始得為之，侵害業已過去，即無正當防衛
    可言。至彼此互毆，又必以一方初無傷人之行為，因排除對方不法之侵害而加以
    還擊，始得以正當防衛論。故侵害已過去後之報復行為，與無從分別何方為不法
    侵害之互毆行為，均不得主張防衛權。最高法院著有三十年上字第一０四０號判
    例可資參照。被告甲○○雖辯稱係因被告丙○○追我，我才用信號彈打他，是自
    衛云云。惟查，如被告丙○○係駕駛汽車欲追撞被告甲○○，則被告甲○○發射
    之信號彈應擊中汽車擋風玻璃及鈑金，而非直接擊中被告丙○○，顯見被告甲○○係在被告丙○○下車後始對其擊發信號彈，而當時並無不法之侵害，被告甲○○、丙○○互相攻擊之行為，依前開判例意旨，均不能主張正當防衛，亦可認定
    。
  (四)綜上所述，被告自白核與前揭證據顯示之事實相符，自得採為證據。本件事證明
    確，被告犯行均堪認定，應依法論科。
二、核被告甲○○、丙○○所為，均係犯刑法第二百七十七條第一項之傷害罪。審酌
    被告甲○○、丙○○因案外人乙○○之故，素有積怨，被告甲○○本身割捨不下
    對丙○○未婚妻乙○○之感情，主動引發事端，惡性較重，然丙○○對於甲○○
    所造成之傷害較為嚴重，被告等二人均無犯罪前科，素行良好，犯罪後均坦承大
    部分犯行，然被告甲○○不願與對方和解等一切情狀，分別量處如主文所示之刑
    ，並諭知易科罰金折算標準，以資儆懲。扣案之六孔轉輪信號槍一支（內有未擊
    發之信號彈一枚）、手把一支、信號彈一枚、擊發後底火四枚及鋁棒一支，分屬
    被告甲○○、丙○○所有，且供其犯罪所用之物，業據被告供承在卷，爰依刑法
    第三十八條第一項第二款規定，宣告沒收。
據上論斷，應依刑事訴訟法第二百九十九條第一項前段，刑法第二百七十七條第一項
、第四十一條第一項、第三十八條第一項第二款，罰金罰鍰提高標準條例第一條前段
、第二條，判決如主文。
本案經檢察官吳協展到庭執行職務。
中      華      民      國    九十二    年      四      月     十五     日
                                    臺灣高雄地方法院刑事第四庭
                                        法  官  陳業鑫
右正本證明與原本無異。
如不服本判決，應於送達後十日內，向本院提出上訴狀。
                                        書記官  陳素徵
中      華      民      國    九十二    年      四      月     十五     日
附錄本判決論罪之法條全文
刑法第二百七十七條條第一項
傷害人之身體或健康者，處三年以下有期徒刑、拘役或一千元以罰金。


司法院資訊處製作；財團法人民間司法改革基金會備份。
